臺灣高等法院臺中分院刑事判決　　　　 96年度上易字第994號
上　訴　人
即　被　告　丙○○
選任辯護人　鐘為盛律師
上列上訴人因侵占案件，不服臺灣臺中地方法院96年度易字第71
8號中華民國96年4月24日第一審判決（起訴案號：臺灣臺中地方
法院檢察署96年度偵字第1645號），提起上訴，本院判決如下：
      主  文
原判決關於業務侵占部分撤銷。
丙○○無罪。
      理  由
一、公訴意旨略以：被告丙○○前因詐欺案件，經臺灣高等法院
    臺中分院以92年度易字第1242號判處有期徒刑9月確定，於
    民國94年9月10日縮刑期滿執行完畢。仍不知悔改，自94年9
    月起，與甲○○經營之和揚企業社合作承接工程，為從事業
    務之人，被告丙○○竟意圖為自己不法之所有，基於侵占之
    犯意，於95年5月5日，將自己持有甲○○所有，用於花蓮創
    意文化園區歷史建築修護工程之銅皮屋頂及天溝落水管工程
    剩餘之銅料約50公斤，與不知情之朱達仁，運往花蓮縣吉安
    鄉某處變賣得約新臺幣 (下同)8000 元後花用一空，而侵占
    入己。又於95年5月17日，將甲○○所有，用於日月潭風景
    區入口意象工程之剩餘不銹鋼板2塊，私自從臺南工地運往
    前述花蓮創意文化園區，用於被告丙○○個人承攬之解說牌
    工程而侵占入己，因認被告丙○○犯連續侵占罪嫌 (另被訴
    詐欺部分業經原審判決無罪確定)。
二、按被告未經審判證明有罪確定前，推定其為無罪；而犯罪事
    實應依證據認定之，無證據不得認定犯罪事實，刑事訴訟法
    第154條定有明文。所謂證據，係指足以認定被告確有犯罪
    行為之積極證據而言，該項證據自須適合於被告犯罪事實之
    認定，始得採為斷罪資料。苟積極證據不足為不利於被告事
    實之認定時，即應為有利被告之認定，更不必有何有利之證
    據（見最高法院29年上字第3105號、30年上字第816號判例
    ），又事實之認定，應憑證據，如未能發現相當證據，或證
    據不足以證明，自不能以推測或擬制之方法，以為裁判基礎
    （最高法院40年臺上字第86號判例參照），再刑事訴訟上證
    明之資料，無論其為直接證據或間接證據，均須達於通常一
    般之人均不致於有所懷疑，而得確信其為真實之程度，始得
    據為有罪之認定，若其關於被告是否犯罪之證明未能達此程
    度，而有合理性懷疑之存在，致使無從形成有罪之確信，根
    據「罪證有疑，利於被告」之證據法則，即不得遽為不利於
    被告之認定（最高法院76年台上字第4986號判例參照）。訊
    據被告丙○○堅決否認上開罪行，辯稱：我沒有侵占意圖，
    這是大家之前口頭上說賣掉廢料請師傅喝酒的，告訴人自己
    之前也有賣過，當時還有合夥的關係，迄未結算，沒有侵占
    必要，告訴人甲○○知道將不銹鋼板2塊用於花蓮創意文化
    園區，只是事後不認帳等語。經查：告訴人於原審證述：
    和揚企業由我出資，告訴人接生意，負責工地，工程完畢，
    再分告訴人純利幾成等語，於本院證述：當初是丙○○來找
    我配合的，我們兩個都有出力，我出錢，利潤是純利 (扣除
    我的出資)各半，九十五年五月底結束合作關係，在朱達仁
    開車回來，我清點車上工具等，我發現少了三包銅廢料，載
    回來的日期我現在無法確認，應該是五月上旬，從五月上旬
    至五月底我們合作關係結束前，這段期間仍有日月潭、台南
    的工程在收尾等語，堪認告訴人與被告間係合夥關係。另證
    人吳正榮於原審證稱：在花蓮酒廠作工程時，有聽告訴人說
    廢料檢一檢拿去賣作福利金，作為請員工吃飯的費用，第一
    次是甲○○拿去賣，用福利金聚餐有好幾次，有被甲○○、
    丙○○請過吃飯等語，證人朱達仁於原審證稱：在花蓮有聽
    甲○○說廢料檢一檢，作為大家的福利金聚餐用，甲○○也
    請過吃飯，並未說是賣廢料的錢，曾經在花蓮與丙○○載廢
    料去賣，賣多少錢伊不清楚，當作聚餐用，曾被丙○○請過
    等語，雖證人即告訴人之妻陳佳渝於偵查中證稱：不知道有
    賣廢料請工人吃飯的習慣等語，然證人吳正榮、朱達仁二人
    均曾在花蓮工地工作，就此當較證人陳佳渝了解，所為證述
    較為可採。雖證人吳正榮於原審同時證述：印象中被告沒有
    在台中請伊吃過飯等語，另證人朱達仁於原審證述：不記得
    是否與被告在台中永春路小吃店吃過飯等語，然被告賣銅廢
    料時與告訴人仍有合夥工程進行中，且告訴人於五月上旬即
    知悉該事實，斯時合夥關係尚未終止，告訴人自可向被告索
    取或於結算時扣除，竟遲至九十五年九月二十九日彼此拆夥
    後方提告訴，況告訴人雖稱：利潤結算下來，超過被告的借
    支，我有口頭告訴被告他還差我壹佰多萬元等語，然被告卻
    堅稱合夥迄未結算等語。被告於合夥關係存續中將花蓮工程
    之銅廢料賣掉擬供員工聚餐，主觀上認合夥尚未清算，縱仍
    持有部分未花費完之售銅廢料之款項，尚難遽認有侵占之犯
    意。花蓮創意文化園區之工程 (含解說牌)，係由告訴人
    經營之和揚企業社所承攬，日月潭風景區入口意象工程所餘
    之九塊不銹鋼板中之七塊由告訴人叫托車載回返還給材料廠
    商，業據告訴人自承在卷，其中二塊是要用於花蓮創意文化
    園區之解說工程，為告訴人所明知，業經證人吳正榮於原審
    到庭結證明確，如告訴人不同意，何以不將九塊不銹鋼板均
    由回頭車載走，而僅載走七塊，告訴人於原審且證述：阿德
    向我請材料款，我拒絕，我不要此工程等語，被告所辯：告
    訴人不要此工程叫廠商直接找我請款等語尚可採信，基上所
    述，難認被告丙○○有侵占二塊不銹鋼板之犯行。此外復查
    無其他積極證據足證被告犯上開侵占犯行，原審認未能證明
    被告犯上述侵占二塊不銹鋼板之犯行，雖無不當，惟原審認
    被告侵占變賣銅廢料之八千元尚有未洽，被告上訴否認犯罪
    有理由，原審此部分判決既有如上未當之處，應由本院將原
    審此部分判決撤銷改判，另為無罪之諭知。
三、據上論斷，應依刑事訴訟法第三百六十九條第一項前段、第
    三百六十四條、第三百零一條第一項，判決如主文。
    本案經檢察官乙○○到庭執行職務。
中　　華　　民　　國　　96　　年　　7　　月　　12 　　日
            刑事第九庭    審判長法　官　陳　筱　珮
                                法　官  余　仕　明
                                法　官  康　應　龍
上列正本證明與原本無異。
不得上訴。
                                書記官　姚　錫　鈞
中　　華　　民　　國　　96　　年　　7 　　月　　13　　日
